臺灣臺中地方法院刑事判決　　　　　　　　　　　 　九十一年度易緝字第三四○號
　　公　訴　人　臺灣臺中地方法院檢察署檢察官
　　被　　　告　甲○○
右列被告因毒品危害防制條例案件，經檢察官提起公訴（九十年度毒偵字第五三三七號
），本院判決如左：
    主  文
甲○○連續施用第二級毒品，處有期徒刑壹年。
    事  實
一、甲○○前因二次犯施用毒品案件，各經裁定送觀察、勒戒後，均認無繼續施用毒
    品之傾向，分別由臺灣臺中地方法院檢察署檢察官先於民國八十八年一月十五日
    以八十八年度偵字第一○六八號、次於八十八年十一月十日以八十八年度毒偵字
    第四三五、九八九號為不起訴處分確定。甲○○又自八十九年一月二十四日前九
    十六小時即四日內某時起至八十九年十一月六日前九十六小時即四日內某時止，
    在臺灣地區內某不詳地點，連續施用第二級毒品安非他命多次，經臺灣臺中地方
    法院檢察署檢察官於八十九年十一月二十一日以八十九年度毒偵字第六八八九、
    七一一八號提起公訴，經本院以八十九年度易字第四○八六號判決有期徒刑十月
    ，而經臺灣高等法院臺中分院以九十年度上易字第五九五號上訴駁回確定（尚未
    執行完畢，本件不構成累犯），並以本院八十九年度毒聲字第六六一一號裁定令
    入戒治處所施以強制戒治一年，嗣經本院於九十年五月十八日以九十年度毒聲字
    第二四二一號裁定停止戒治，所餘期間交付保護管束（九十年六月二十二日起至
    九十年十一月五日止）。詎甲○○於停止戒治交付保護管束期間內，竟仍不知悔
    改，另基於施用第二級毒品安非他命之概括犯意，先於九十年十月七日晚上十九
    、二十時許，次於同年十月十三日下午十九、二十時許，均在其臺中縣豐原市○
    ○里○○路一○○巷廿三號住處內，以將安非他命置於鋁箔紙上，其下以火燒烤
    而吸其產生煙氣之方式，非法施用第二級毒品安非他命二次。嗣於九十年十月八
    日及同年月十五日到臺灣臺中地方法院檢察署執行保護管束，經觀護人室採集尿
    液送驗後始查悉上情。（保安處分部分，因未及辦理撤銷停止強制戒治，而於九
    十年十一月五日保護管束期滿）。
二、案經臺灣臺中地方法院檢察署檢察官自動檢舉偵查起訴。
    理  由
一、右揭犯罪事實，業據被告甲○○於本院審理時坦承不諱，且其於前開停止戒治付
    保護管束期間內至觀護人室報到時所採集之尿液經送私立中山醫學院附設孫中山
    先生紀念醫院藥物濫用檢測中心檢驗，均驗出有安非他命之陽性反應，此有該中
    心九十年十月二十四日及同年月三十一日出具之檢驗報告（見偵查卷宗第十二頁
    及本院九十年易字第三七一四號刑事卷宗第七頁）各一紙附卷可稽，足見被告之
    自白與事實相符，其確有施用第二級毒品安非他命之犯行。按毒品危害防制條例
    對於施用毒品者，並未予以除罪，施用毒品之行為仍屬犯罪，本應受刑罰之評價
    ，惟因施用毒品者屬「病態性犯人」，毒品危害防制條例為維護施用毒品行為人
    之身心健康，乃明定應施以類似病患治療之觀察、勒戒或強制戒治等療程，並僅
    在該條例第二十條第二項、第二十三條第一項所定之條件下（亦即：(一)初犯經觀
    察、勒戒，無繼續施用毒品之傾向，(二)五年內再犯經觀察、勒戒，無繼續施用毒
    品之傾向，(三)一犯經觀察、勒戒，有繼續施用毒品之傾向，再經強制戒治期滿）
    ，始免予刑罰訴追外，對每一施用毒品之行為，仍應施予罪刑之評價。至毒品危
    害防制條例第二十二條第二項中段所稱違反保護管束應遵守事項情節重大者，得
    由檢察官聲請法院裁定撤銷停止戒治之規定，應係類如保安處分執行法第四條之
    一第二項前段之立法意旨，僅就已進行之強制戒治處分，繼續執行，即足收戒除
    毒癮之治療目的，無再向法院聲請裁定送觀察、勒戒或強制戒治之實益，並非限
    制停止戒治期間之施用毒品行為，「僅」得撤銷停止戒治，不得提起公訴。否則
    停止戒治前施用毒品之行為，應論處刑罰，停止戒治後之施用毒品行為，非難性
    較前者更高，反而不得訴追處罰，無異鼓勵犯罪。足見立法者之本意，當無以強
    制戒治之療程尚未完成，認停止戒治期間之施用毒品行為，無再為罪刑評價之必
    要，且在再犯、三犯或三犯以上之情形均然，不得割裂解釋，認再犯僅得撤銷停
    止戒治，不得提起公訴；三犯或三犯以上者，除得撤銷停止戒治，亦可提起公訴
    。職是之故，毒品危害防制條例所稱之「再犯」、「三犯」應以經是否為訴訟法
    上之同一案件為斷，而非以觀察、勒戒或強制戒治等療程完結之次數為準 (最高
    法院八十九年台非字第九０號判決亦採此見解)。查被告前因二次犯施用毒品案
    件，各經裁定送觀察、勒戒後，均認無繼續施用毒品之傾向，分別由臺灣臺中地
    方法院檢察署檢察官先於民國八十八年一月十五日以八十八年度偵字第一○六八
    號、次於八十八年十一月十日以八十八年度毒偵字第四三五、九八九號為不起訴
    處分確定。被告又自八十九年一月二十四日前九十六小時即四日內某時起至八十
    九年十一月六日前九十六小時即四日內某時止，在臺灣地區內某不詳地點，連續
    施用第二級毒品安非他命多次，經臺灣臺中地方法院檢察署檢察官於八十九年十
    一月二十一日以八十九年度毒偵字第六八八九、七一一八號提起公訴，經本院以
    八十九年度易字第四○八六號判決有期徒刑十月，而經臺灣高等法院臺中分院以
    九十年度上易字第五九五號上訴駁回確定，並以本院八十九年度毒聲字第六六一
    一號裁定令入戒治處所施以強制戒治一年，嗣經本院於九十年五月十八日以九十
    年度毒聲字第二四二一號裁定停止戒治，所餘期間交付保護管束（九十年六月二
    十二日起至九十年十一月五日止），此有卷附之臺灣高等法院被告全國前案紀錄
    表、臺灣臺中地方法院檢察署刑案資料查註紀錄表、不起訴處分書影本二份及判
    決影本一份、停止戒治裁定及保護管束執行指揮書影本各一份在卷足考，被告係
    經送戒治已屆滿三月，其成效經評定為合格，認無繼續戒治之必要，始經本院裁
    定停止戒治，付保護管束等情，足認被告於經戒治後確已斷癮，故被告此次於保
    護管束期間再為施用第二級毒品之犯行，應確係另行起意無訛，屬另一獨立之犯
    罪行為，揆諸前揭說明，被告此次施用第二級毒品之行為，應屬四犯，是被告於
    五年內三犯以上毒品危害防制條例第十條第二項之罪，事證明確，犯行堪以認定
    。
二、按安非他命係毒品危害防制條例第二條第二項第二款所稱之第二級毒品，核被告
    甲○○施用安非他命之行為，係犯毒品危害防制條例第十條第二項之施用第二級
    毒品罪。被告持有第二級毒品之低度行為，為所犯施用第二級毒品之高度行為所
    吸收，不另論罪；又其先後二次施用第二級毒品安非他命之行為，時間緊接，犯
    罪構成要件相同，顯係基於概括犯意而反覆為之，為連續犯，應依刑法第五十六
    條之規定論以一罪，並加重其刑。爰審酌被告曾有違反毒品危害防制條例案件之
    素行，經觀察勒戒、不起訴處分與判決徒刑後，仍不斷然戒絕，無視於國家防制
    毒品危害之禁令，與其犯罪之動機、目的、手段、吸食安非他命時間與次數、所
    生危害係屬藥物自殘，尚未嚴重破壞社會秩序、侵害他人權益，與斟酌被告犯後
    坦承犯行、態度良好，尚知所悔悟等一切情狀，量處如主文所示之刑。
據上論斷，應依刑事訴訟法第二百九十九條第一項前段，毒品危害防制條例第十條第
二項、第二十條第三項前段，刑法第十一條前段、第五十六條，判決如主文。
本案經檢察官廖淑華到庭執行職務。
中      華      民      國    九十一    年      九      月      二十    日
                                臺灣臺中地方法院刑事第六庭
                                    審判長法  官  梁 堯 銘
                                          法  官  許 旭 聖
                                          法  官  洪 堯 讚
右正本證明與原本無異。
如不服本判決，應於判決送達後十日內向本院提出上訴狀，上訴於臺灣高等法院臺中
分院( 須附繕本 )。
                                          書記官
中      華      民      國    九十一    年      九      月      二十    日
附錄論罪科刑法條
毒品危害防制條例第十條第二項
施用第二級毒品者，處三年以下有期徒刑。
